【裁判字號】    91,交易,391
【裁判日期】    920902
【裁判案由】    過失重傷害
【裁判全文】
臺灣臺中地方法院刑事判決                        九十一年度交易字第三九一號
    公  訴  人  臺灣台中地方法院檢察署檢察官
    被      告  乙○○
    選任辯護人  宋永祥律師
    選任辯護人  陳芝荃律師
右列被告因過失傷害案件，經檢察官提起公訴 (九十一年度偵字第九五一三號號)本
院判決如左：
    主  文
乙○○因過失傷害人致重傷，處有期徒刑伍月，如易科罰金，以參佰元折算壹日。
    事  實
一、乙○○於民國八十九年十一月十六日上午十一時許，駕駛車號ＮＢ─六九四三號
    自用小貨車，沿臺中市○○區○○路由環中路往永春東路方向行駛於內側車道，
    接近永春東路時欲變換進入外側車道，並循線往永春東路方向行駛，其應注意變
    換車道時應與旁車保持安全距離，而依當時天氣晴朗，路面乾燥、無缺陷及無障
    礙物，視距良好，並無不能注意之情形，竟疏於注意，在由內側車道變換至外側
    車道時，未與旁車保持安全間距，適有陳茂塗騎乘車號ＪＧＨ─九七八號重型機
    車由相同方向行駛於外側車道，乙○○所駕駛之自用小客車自後方超越陳茂塗之
    機車時，自用小貨車之右側車身擦撞陳茂塗之左手肘及機車手把、左側車身，致
    陳茂塗重心不穩失控人車滑倒落地後，受有頭部外傷合併蛛網膜下腔出血及延遲
    發作性顱內出血、右眼及頸部挫傷，並因而造成記憶、思考、智能、判斷能力受
    損，下肢肌力為二，行動需以輪椅代步，嗣經長期送醫治療其因本件車禍受有蜘
    蛛網膜下腔出血，經二次引流術治療後迄目前為止仍呈認知功能障礙及步行困難
    之重大難治之傷害。
二、案經陳茂塗之配偶丙○○○告訴由檢察官偵查起訴。
    理  由
一、訊據被告乙○○固不否認有於右開時間駕車行經前開地點，惟矢口否認有擦撞被
    害人陳茂塗之機車致其受重傷之事實，辯稱：伊從後視鏡看到被害人機車倒地乃
    下車察看出於好心救人，伊之小貨車並未與被害人之機車碰撞，警員甲○○在肇
    事現場圖所載機車撞到小貨車之右側係警員主觀上之認知，並非事實，且在現場
    曾加予爭執，被害人機車並非右倒而係向左側倒，如依一般物理定律機車之左側
    如有與小貨車之右側擦撞，應該是向右倒而不會向左倒，參以被害人因本件車禍
    同時受有右腳外踝部擦傷、右肩擦傷以觀，顯係受到自其右側之外力所致而與被
    告無涉。再肇事機車及小貨車經多次勘驗比對及送刑事警察局鑑識結果亦無明顯
    擦撞痕跡，足見二車並無擦撞；又陳茂塗所傷之傷勢疑係急性腦中風所引起與本
    件車禍無關，且其無須他人扶助而可自行站立，其記憶係經人指導後刻意為忘記
    之陳述，尚未達重傷之程度云云。惟查：
（一）前開犯罪事實業據告訴人即被害人陳茂塗之妻丙○○○指訴綦詳，並有臺中市
      ○○○道路交通事故調查報告表、臺中市警察局交通隊肇事現場圖各一紙、照
      片三幀、診斷證明書四紙、台中市私立中國醫藥學院附設醫院九十年七月十日
      及九十一年十月二十八日覆函、台中市林新醫院九十年十一月五日、九十年十
      二月二十日及九十一年十月二十二日覆函附卷為憑。且依上開林新醫院九十年
      十一月五日函略以：陳茂塗於八十九年十一月十六日上午約十一時十五分送來
      本院急診救助，來院時其喪失意識，經電腦斷層掃描為蜘蛛網膜下散在性出血
      ，就創傷程度而言屬重大創傷，後入加護病房治療及觀察，於八十九年十一月
      二十日追蹤電腦斷層掃描發現有腦內出血及雙側硬膜下積水等情，其住院診斷
      為頭部外傷合併蜘蛛膜下出血、延遲性腦出血、右眼挫傷及頸部挫傷等語。另
      於九十一年十月二十二日以林醫仁字第二九四號函復本院檢附病患陳茂塗病歷
      資料，載有「診斷一、腦震盪伴有中等時間的意識喪失。診斷二、受傷後之蜘
      蛛網膜下出血（以上檢查日期八十九年十一月十六日）」等語。另中國醫藥學
      院附設醫院九十一年十月二十八日函復本院檢送病情說明三張略以：病患陳茂
      塗因頭部受傷造成硬腦膜下積水於八十九年十一月二十一日入院，於九十年一
      月八日出院，住院期間曾二次硬腦膜下積水引流手術及二次左肘清創術，術後
      病情穩定出院。又病人陳茂塗本身為頭部外傷合併顱內出血，於九十年六月五
      日至六月十四日因急性混亂，疑為急性腦中風在神經內科住院治療，病人出院
      後曾在九十年七月二十五日門診復檢外，即未回門診追蹤治療等語。另中山醫
      學大學九十一年十一月二十八日診斷証明書載有：陳茂塗外傷性腦傷併右側麻
      痺，致有中樞神經系統遺存永久性機能障礙、右側肢体功能障礙，日常生活無
      法完全自理，需賴他人照顧等語，此亦有該診斷証明書一紙在卷足憑。綜上病
      情資料所載，足見本件被害人陳茂塗受有蜘蛛網膜下出血，係因本件車禍外傷
      所致，雖病情穩定一度出院，但並未痊癒。至於九十年六月間有無疑似中風，
      此與本件車禍受傷並無關聯。且本件被害人因本件車禍受有上述傷害，因而造
      成記憶、思考、智能、判斷能力受損，下肢肌力為二，行動需以輪椅代步，嗣
      經長期送醫治療其因本件車禍受有蜘蛛網膜下腔出血，經引流術治療後迄目前
      為止仍呈認知功能障礙及步行困難，此亦有中國醫藥大學九十二年八月二十日
      出具診斷証明書一紙在卷足憑，並經本院迭次勘驗明確，其歷經多家醫院長久
      治療仍未痊癒，自屬重大難治之傷害，已足認定。是被告所辯陳茂塗所傷之傷
      勢疑係急性腦中風所引起與本件車禍無關，且尚未達重傷之程度云云，要屬避
      就之詞，殊不足取。
（二）被害人陳茂塗因本件車禍其所駕駛車號ＪＧＨ─九七八號機車左側車身有刮損
      、左前方向燈破裂、左手把斷裂，車號ＮＢ─六九四三號自用小貨車右側車身
      有右後輪前弧刮痕、右後角刮痕，業據檢察官勘驗屬實，製有勘驗筆錄及相片
      附卷可稽，而自用小貨車右後輪前弧刮痕、右後角刮痕等二痕跡於肇事時乃新
      痕，被告乙○○於事發後在事故現場亦向前來處理事故之臺中市警察局交通隊
      員警甲○○陳稱，該二車痕是二車發生碰撞造成的等情，業據甲○○於檢察官
      證述明確。又被告於事發後在事故現場向員警甲○○陳稱：「我駕車以時速約
      不到三十公里由環中路沿永春路往黎明路行駛內快車道，因我直行時本來車
      ＪＧＨ─九七八是在我前面走慢車道，我超越他，一會兒我看後視鏡車倒下
      ，下車察看，是車擦撞到我的右後側。」等語，由甲○○記載於肇事現場圖
      之當事人陳述經過欄內，且該肇事現場圖之當事人陳述經過欄原係記載「聽到
      車後有碰撞的聲音」，嗣因被告閱後異議，又表示應係「看後視鏡車倒下」
      ，始由甲○○更正後由被告親自簽名等情，業據證人甲○○分別於檢察官偵查
      中及本院審理時到庭証述明確，並有臺中市警察局交通警察隊肇事現場圖附卷
      為憑。證人甲○○與被害人及被告均素不相識，其依法執行公務，並無偏袒之
      可能，且甲○○於現場製作肇事現場圖時既曾依被告之異議，將原來較不利於
      被告之記載「聽到車後有碰撞的聲音」更正為較有利於被告之「看後視鏡車
      倒下」，足證甲○○於處理本件車禍事故時並無立場偏頗之情形，被告既於該
      肇事現場圖製作完成後閱後親自簽名，其事後翻異，辯稱沒有這麼說過，是警
      員甲○○個人主觀上之認知，並非事實云云，亦屬卸責之詞，殊不足採。
（三）參以被告乙○○於事發後當日曾親自至富邦產物保險股份有限公司台中分公司
      （設於台中市○○○路○段一九六號十一樓），填寫汽車理賠申請書，並填載
      出險情形為：「（出險時間八十九年十一月十六日十一時）本車ＮＢ六九四三
      行駛於永春東路往永春路於快車道上，右後方一機車忽然撞及右後方」，而申
      辦強制汽車責任險之理賠等情，業據被告陳明在卷，並有汽車理賠申請書一紙
      附卷可佐。凡此，在在足以証明被告所駕駛之小貨車行經肇事地點，確有與被
      害人陳茂塗所駕駛之木機車發生擦撞情事，被害人所駕駕機車因而失控滑行倒
      地受傷，可以認定。
（四）再依道路交通事故調查報告表、二車車損照片、檢察官勘驗筆錄顯示，被害人
      陳茂塗因本件車禍其所駕駛車號ＪＧＨ─九七八號機車左側車身有刮損、左前
      方向燈破裂、左手把斷裂，車號ＮＢ─六九四三號自用小貨車右側車身有右後
      輪前弧刮痕、右後角刮痕等情，已如前述。而被害人乙○○於八十九年十一月
      十六日上午十一時十五分許，經送至台中市林新醫院急診救治時，其左手肘近
      關節處有挫傷及撕裂傷，有照片二幀及林新醫院九十年十二月二十日覆函附卷
      為憑。按機車駕駛人之手肘乃機車行車時較機車把手及照後鏡更為突出之部位
      ，再參以自用小貨車之右側及機車之手把、機車之左側於車禍時均有新的擦損
      痕跡，足證本件係因被害人之左手肘部位及機車左手把先遭自用小貨車擦撞後
      致被害人無法平衡操控機車，致被害人所駕駛之機車失控滑行，始造成機車傾
      斜而與自用小貨車發生擦撞倒地；是本件機車肇事後呈左倒，即有可能。雖本
      院於勘驗機車手把、駕駛人手肘高度與小貨車擦損痕跡，其高度略有不符，惟
      勘驗比對係將機車直立再與小貨車擦損部位比對，此有本院勘驗筆錄在卷足憑
      。第查本件車禍係因被害人之左手肘部及左手把位先遭自用小貨車擦撞後致被
      害人無法平衡操控機車，致被害人所駕駛之機車失控滑行，始造成機車傾斜而
      與自用小貨車發生擦撞倒地，事後將機車直立比對其高度，自有未合，自不能
      執此為被告未與被害人所駕駛之機車擦撞之有利証明。再依道路交通事故調查
      報告表、肇事現場圖、現場照片所示，被告所駕駛之車輛於事故後跨內、外車
      道分道線停止（車左前方距分道線零點二公尺、車左後方距分道線零點一公尺
      ，呈左斜走向），前後車輪與車身外側均呈平行方向，顯與被告原行進路線即
      由內側車道變換至外側車道欲往右前方永春東路之方向相悖，其車後方八點六
      公尺之外車道處則遺有機車刮地痕長約三點五公尺，呈右斜走向，起點左距分
      道線一點五公尺等情，足證被告係於機車刮地痕之起始點前與機車發生擦撞後
      始轉向左前方前進，此適以其欲往右前方之永春東路行駛，其路徑不合。雖辯
      告辯稱其係要救人始停車云云，惟如欲救人，理應路邊停車，其竟將小貨車停
      於道路中央，在在有違常情，所辯即無可取。至被告所駕駛之前開自用小貨車
      及被害人所騎乘之機車，經內政部警政署刑事警察局鑑識科人員採樣比對結果
      ，雖未驗得有對方車輛上所用材料之化學成分，惟因勘察採證時間與案發時間
      相隔近一年，且雙方車輛均未妥善保全，該等刑事跡證可能因保存不當而遭滅
      失，而本件依前所述既已足認定被告之車輛確有與被害人之機車發生擦撞，自
      不能僅因車輛刮擦痕採樣比對結果，遽為有利於被告之認定。
（五）按汽車在雙向四車道行駛變換車道時，應讓直行車先行，並注意安全距離，道
      路交通安全規則第九十八條第一項第六款定有明文，被告於行車時自應注意上
      開規定，而依當時天氣晴朗，路面乾燥、無缺陷及無障礙物，視距良好，並無
      不能注意之情形，竟疏於注意以致肇事，被告肇事行為自有過失。且本件經送
      台灣省台中市區車輛行車事故鑑定委員會鑑定結果，亦認為被告乙○○駕駛自
      小貨車由內車道變換往外車道時擦撞外車道行駛之重機車，為肇事原因，陳茂
      塗駕駛重機車無肇事因素，有該會九十年九月三日中市鑑字第九００四六０號
      函可參。是被告所辯伊並無過失云云，要屬卸責之詞，不足採信。又被害人陳
      茂塗係因本件車禍受重傷，已如前述，則被告之過失行為與被害人陳茂塗受重
      傷間有因果關係，其犯行堪以認定。
二、核被告乙○○所為，係犯刑法第二百八十四條第一項後段之過失致重傷害罪。爰
    審酌被告過失程度之輕重、被害人所受傷害程度、被告肇事後態度及肇事後被告
    迄今仍未與告訴人達成民事和解，取得諒解等一切情狀，量處如主文所示之刑，
    並諭知易科罰金之折算標準，以資懲儆。
據上論斷，應依刑事訴訟法第二百九十九條第一項前段、刑法第二百八十四條第一項
後段、第四十一條第一項前段、罰金罰鍰提高標準條例第一條前段、第二條，判決如
主文。
中      華      民      國    九十二    年      九      月      二      日
                                      台灣台中地方法院交通法庭
                          法  官    許 金  樹
右正本證明與原本無異。
如不服本判決，應於判決送達後十日內向本院提出上訴狀，上訴於臺灣高等法院臺中
分院(須附繕本)。
                                          書記官
中      華      民      國    九十二    年      九      月      二      日
附錄論罪科刑實體法條文：
刑法第二百八十四條第一項：
因過失傷害人者，處六月以下有期徒刑、拘役或五百元以下罰金。致重傷者，處一年
以下有期徒刑、拘役或五百元以下罰金。
(罰金部份業經提高十倍為五千元)


司法院資訊處製作；財團法人民間司法改革基金會備份。
